臺灣高等法院刑事裁定　　　　　　　　100年度聲再字第246號
再審聲請人
即受判決人　李少白
上列聲請人因偽造文書等案件，對於本院96年度上訴字第4446號
，中華民國96年12月 5日第二審確定判決（原審案號：臺灣臺北
地方法院95年度訴字第2106號，起訴案號：臺灣臺北地方法院檢
察署94年度偵字第4226號），聲請再審，本院裁定如下：
    主  文
再審之聲請駁回。
    理  由
一、按因發見確實之新證據，足認受有罪判決之人應受無罪之判
    決者，得聲請再審，固為刑事訴訟法第 420條第1項第6款所
    明定。惟按：(一)前所謂「發見新證據」，係指該證據當時已
    經存在，為法院及當事人所不及知，不及調查斟酌，至其後
    始行發見，且就證據本身形式上觀察，固不以絕對不須經過
    調查程序為條件，但必須顯然可認為足以動搖原有罪確定判
    決，而為受判決人無罪、免訴、免刑或輕於原判決所認罪名
    之判決者為限。此受理聲請再審之最後事實審法院，應就聲
    請再審理由之所謂「新證據」，是否具備事實審判決前已經
    存在，為法院、當事人所不知，事後方行發見之「嶄新性」
    ，及顯然可認足以動搖原有罪確定判決，應為無罪、免訴、
    免刑或輕於原判決罪名之「顯然性」 2要件，加以審查，為
    判斷應否准予開始再審之準據（參最高法院85年度臺抗字第
    30 8號判決意旨）。(二)又所謂「確實之新證據」，係指其證
    據之本身在客觀上可認為真實，勿須經過調查，即足以動搖
    原判決，使受刑人得受有利之裁判者而言；如在客觀上就其
    真實性如何，尚欠明瞭，非經相當之調查，不能辨其真偽，
    即與確實新證據之「確實」含義不符，自難據為聲請再審之
    理由（參最高法院70年度臺抗字第 161號判決意旨）。(三)再
    者，若判決前已經當事人提出或聲請調查之證據，經原法院
    捨棄不採者，即非該條款所謂「發見之新證據」，不得據為
    聲請再審之原因（參最高法院77年度臺上字第55號、78年度
    臺抗字第145號判決意旨）。是刑事訴訟法第420條第1項第6
    款所謂「發見新證據」，係指該證據當於事實審法院判決前
    已經存在，為法院及當事人所不知及調查斟酌，而於判決事
    後始經發見者而言，該證據之成立並非在判決確定之後始成
    立，且該證據必須毋須經調查程序，並顯然可認為確實足以
    動搖原確定判決，而為受判決人有利之判決者為限，合先陳
    明。
二、本件聲請意旨略以：
  (一)按刑事訴訟法第420 條第1項第6款所謂發見新證據，係指該
    項證據事實審法院於判決前未經發見，不及調查斟酌，至其
    後始行發見，且可認為確實足以動搖原確定判決而為受判決
    人有利之判決者而言。
  (二)次按公司或商號之實際負責人未必需親自接洽業務，然綜理
    之範圍，仍應限於報關行之事務，且亦依被告李少白年紀、
    經歷所得認知者，方屬被告可能參與之範圍，蓋南華報關行
    固有替客戶辦理無產製證明書，惟此部分業務應屬李棟華個
    人專長之業務，並無旁人加以協助，李棟華自行辦理即可，
    何必與被告進行討論、聯繫，甚或被告必定參與偽造大、小
    印章印文不可，以被告近來尋獲之南華報關行與世紀公司間
    之聯繫所有文件（尤其進行本件掃瞄印文原始文書上），受
    文者皆為李棟華，況且，列表進口貨物國內無產製證明申請
    書上字跡亦為李棟華親筆所寫，又本件偽造公司印文，係由
    世紀公司自行決定，而與李棟華聯繫製作完成，此觀世紀公
    司人員李隆陞證稱「關於聲請無產製證明，我用前一年我所
    銷售的機器數量，預估未來可能會銷售的數量，彙整機種與
    台數給孫小姐（即證人孫國韻），孫小姐再報給南華報關行
    」（93他字第2526號卷第224頁232頁）、「我們是依據南華
    報關行建議，經我們營業部產品經理陳志豪、顏永達開會決
    定，不用報告我和鄭文哲，他們二人也將實際要買的機型、
    台數告訴孫國賀，孫再跟南華報關行人員說」（他字第2526
    號卷第224頁244頁）、陳志豪證稱「我沒有管理無產製證明
    的事情，那都是孫國韻與南華報關行處理」（他字第2526號
    卷第224頁261頁）及電虎公司黃圳樟證稱「（無產製證明由
    誰申請？）用印後給南華申請，交由李棟華辦理」（95偵字
    第5783號卷第81頁）。參以世紀公司承辦進出口貿易業務，
    直接與南華公司聯繫接觸之證人孫國韻於偵訊時所有證述，
    如「我只是日文秘書，沒有負責稅務，只負責進口及報關行
    聯絡…因為南華報關行李棟華90年11月、12月告訴我們，加
    入 WTO前規定有改可用代理商名義辦理免稅及進口，所以我
    們以為南華報關行用我們公司名義來報免稅」（他字第2526
    號卷第214-2 頁）、「當初是我跟營業人員說後，經由營業
    部人員開會，將實際要買的機型、台數告訴我，我再跟南華
    報關行人員說」（他字第2526號卷第 242頁）、「在民國90
    年11月、12月間，南華報關行李棟華告訴我一些法令變更，
    可以以代理商名義辦理免稅進口報關，他說很多代理商都辦
    理了，要我們趕快辦…我就依照他所說來做…」（94偵字第
    4226號卷第32頁）、「我傳真給李棟華，李棟華要我將公文
    正本寄給他」（95偵字第5783號卷第 220頁）、「（是何人
    告訴你可以用世紀公司名義進口？）李棟華告訴我，我並沒
    有向工業局及海關查證」（94偵字第4226號卷第 8頁）。尤
    其，原判決亦認附表Y312、M319之內容係由世紀公司孫國韻
    提供試算發票、裝箱單、提貨單交由南華報關行李棟華處理
    。足證世紀公司所接洽者僅為南華報關行李棟華，而辦理無
    產製證明亦係由李棟華獨自一人辦理者。
  (三)原判決以被告於偵查、審判中庭訊均對本案提出實質抗辯，
    以為被告定有參與，亦屬不然。實則，被告於偵訊皆誤以為
    「印文」乃係南華公司應係利用先前空白的申請書填寫（他
    字第2526號卷第 231頁），足認被告所為原始答辯，皆出於
    臆測李棟華所為，且李棟華亦未事先告知被告此事，而彩色
    噴墨印表機列印文之方式更須以調查局設備設備始能鑑定，
    故被告何能參與其所不知之犯行，足見被告並未有參與彩色
    噴墨印表機列印文之方式，信而有徵，足見原判決對於此部
    分認定為非，而由近來發現南華報關行與世紀公司間往來文
    件，足證原判決此部分認定應屬不當，若經重新審判，將可
    對於被告為有利之判斷，再審聲請人爰據以提起再審云云。
三、經查：再審聲請人即受判決人李少白於聲請意旨中所指之「
    南華報關行與世紀公司間之聯繫所有文件」及證人李隆陞、
    陳志豪、黃圳樟、孫國韻之證言，係聲請人在原審審理時即
    已提出或該案偵查中調查取得之證言，自無當時為法院所不
    知或事後始經發見之可言，依照前開說明，足認與刑事訴訟
    法第420 條第1項第6款規定之新證據不符。且原審判決業已
    對認定聲請人有罪之證據取捨論斷，並於原審判決中詳加說
    明（詳原判決第11頁(五)）。是本件聲請再審，為無理由，應
    予駁回。
據上論斷，應依刑事訴訟法第434條第1項，裁定如主文。
中    華    民    國    100    年    7    月    20    日
                  刑事第七庭   審判長法  官  陳憲裕
                                     法  官  楊智勝
                                     法  官  游紅桃
以上正本證明與原本無異。
如不服本裁定，應於收受送達後五日內向本院提出抗告狀。
                                     書記官  戴伯勳
中    華    民    國   100    年    7     月    20    日